臺北高等行政法院判決　　　　　　　　　　　　　　八十九年度訴字第一七四三號
　　　　　　　　　　　　　　　.
　　原　　　告　乙○○即甲○○.
　　訴訟代理人　丁○○
　　被　　　告　經濟部智慧財產局
　　代　表　人　陳明邦（局長）住同右
　　訴訟代理人　己○○
　　參　加　人　丙○○
　　訴訟代理人　戊○○
右當事人間因服務標章事件，原告不服經濟部中華民國八十九年八月九日經（八九）
訴字第八九○八八○九二號訴願決定，提起行政訴訟，本院依職權裁定命參加人參加
訴訟後，判決如左：
　　主  文
原告之訴駁回。
訴訟費用由原告負擔。
　　事  實
一、事實概要：參加人於民國八十七年九月七日以「超群及圖TSAO CHUANG」服務標
    章（下稱系爭標章，如附圖），指定使用於商標法施行細則第四十九條所定商品
    及服務分類表第三十七類之皮衣清潔、皮衣保養、皮衣整理之服務，向被告（八
    十八年一月二十六日改制前為經濟部中央標準局）申請註冊，經准列為審定第一
    一五八一○號服務標章。嗣原告以該審定標章有違商標法第七十七條準用第三十
    七條第七款、第十四款之規定，對之提出異議，經被告審查，於八十九年六月五
    日以中台異字第八八七六二五號服務標章異議審定書為異議不成立之處分，原告
    不服，提起訴願，遭決定駁回，遂提起行政訴訟。
二、兩造聲明：
　(一)原告聲明：1.原處分及訴願決定均撤銷。
              2.被告應為異議成立之處分。
　(二)被告聲明：駁回原告之訴。
  (三)參加人聲明：駁回原告之訴。
三、兩造之爭點：參加人有無因與原告具有契約、地緣、業務往來或其他關係而知悉
    原告服務標章存在，先於原告申請註冊之情事？
　(一)原告主張之理由：
　　1.原告就商標法第三十七條第七款之部分已不主張，本件起訴僅就系爭標章違反
      商標法第三十七條第十四款之部分為主張。
    2.有關訴願決定理由：「訴願人提出之商品型錄既未標示日期亦無關係人名稱，
      其上展示中心地址雖與關係人地址相同，惟僅止於一紙型錄，並無其他佐證之
      證據資料，尚不足以證明訴願人所稱該商品型錄照片為關係人重製訴願人攝影
      著作之事實，更自無從進而斷系爭標章係根據該攝影著作所描繪」乙節。查參
      加人之商品型錄未標示日期，但其將原告所擁有之攝影著作重製在該型錄上之
      事實不容否認，而有關展示中心地址與參加人地址相同，更可確定參加人與該
      型錄之所有者存在密切之關係。蓋該型錄上之照片乃係原告直接以店裏之擺設
      狀況所拍攝，參加人型錄之相片全部都是翻拍原告之廣告型錄。且由原告於異
      議時所檢附之描繪圖，當可證明參加人之商標圖樣係以原告之字體及照片圖形
      所描繪而成者。原告之廣告型錄係八十二年六月所製，參加人在中南部從事洗
      衣器材之買賣，因業務之便，自桃園洗衣同業取得原告之廣告型錄，故系爭標
      章乃從原告廣告型錄上之紅皮衣而來。
    3.參加人曾將原告之目錄交由名承洗衣材料公司製作型錄，嗣為原告發現與之聯
      絡，參加人遂先於原告一星期申請註冊。原告雖未註冊，但原告之廣告型錄於
      八十三年即刊登在苗栗縣洗衣商業同業公會大會手冊，足證原告早已使用該標
      章。
　(二)被告主張之理由：
    1.按服務標章圖樣「相同或近似於他人著名之商標或標章，有致公眾混淆誤認之
      虞者」，不得申請註冊，為本件服務標章異議審定時商標法第七十七條準用第
      三十七條第七款所明定。所謂「著名商標或標章」，係指有客觀證據足以認定
      該商標或標章已廣為相關事業或消費者所普遍認知者而言，復為同法施行細則
      第三十一條第一項所規定。又所稱「有致公眾混淆誤認之虞」，係指服務標章
      有使一般消費者對其所表彰之營業主體發生混淆誤信之虞者而言。查系爭標章
      圖樣係由中文「超群」，及一衣服圖形內置外文「TSAO CHUANG」所組成，原
      告固主張系爭標章圖樣除中文部分「超群」外，其他部分係抄襲原告所廣為發
      佈之廣告資料而成，是系爭標章有違前揭法條之規定云云。惟據原告檢附之證
      據資料觀之，不論係同業公會大會手冊或賀年卡廣告，其對象均僅限於桃竹苗
      地區之洗衣商及客戶，自難謂該據以異議標章之信譽於系爭標章八十七年九月
      七日申請註冊日前，在我國境內已廣為相關事業或消費者所普遍認知而達著名
      之程度。從而參加人以中文「超群」、外文「TSAO CHUANG」及衣服圖形作為
      系爭標章之圖樣申請註冊，客觀上尚難謂有使消費者對其所表彰之服務來源或
      產製者與原告產生聯想而致混淆誤信之虞，自無前揭規定之適用。
    2.服務標章圖樣「相同或近似於他人先使用於同一營業或類似營業之服務標章」
      ，而申請人因與該他人間具有契約、地緣、業務往或其他關係，知悉他人服務
      標章存在者，不得申請註冊，為系爭標章異議審定時商標法第七十七條準用第
      三十七條第十四款前段所明定。又參加人與該他人間有無契約、地緣、業務往
      來或其他關係，而知悉他人服務標章存在者，應就具體事實判斷之，合先敘明
      。原告提出之商品型錄既未標示日期亦無參加人名稱，其上展示中心地址雖與
      參加人地址相同，惟僅止於一紙型錄，並無其他佐證之證據資料，尚不足以證
      明參加人早於系爭標章申請註冊之前，確因某種具體明顯關係知悉據爭標章之
      存在，而以不正競爭之行為搶先申請註冊；而原告既未能具體明確舉證，僅以
      一份無標示日期之商品型錄，即謂系爭標章之申請註冊有違前揭條款之規定，
      其理由自無足採。
  (三)參加人主張之理由：
    1.參加人所有之系爭標章並不符異議審定時商標法第七十七條準用第三十七條第
      七款之規定，因為根據原告所提證據觀之，不足以證明其使用之據以異議標章
      已為消費者所普遍認知而達著名之程度，故消費者並無產生混淆誤認之可能。
      故系爭標章之核准審定，無違商標法第三十七條第七款之規定。
    2.參加人申請註冊系爭標章時，並無異議審定時商標法第七十七條準用第三十七
      條第十四款前段所定之情事，自無上揭條款之適用。系爭標章本為參加人之公
      公（先生之父親）在營業上使用多年，後因營業完全交由參加人經營，故參加
      人即申請註冊專用此一服務標章。
　　理  由
一、甲○○○○○係乙○○獨資之營利事業，有桃園縣政府營利事業登記影本在卷可
    稽，本件應以乙○○即甲○○○○○為原告。又本件原告起訴僅就系爭標章違反
    商標法第七十七條準用第三十七條第十四款之部分為主張，合先敘明。
二、按服務標章圖樣相同或近似於他人先使用於同一服務或類似服務之服務標章，而
    申請人因與該他人間具有契約、地緣、業務往來或其他關係，知悉他人標章存在
    者，不得申請註冊，固為商標法第七十七條準用第三十七條第十四款所明定。惟
    該條款規定之適用，須申請人因與該他人間具有契約、地緣、業務往來或其他關
    係，知悉他人標章存在，申請人復未徵得該他人同意，搶先申請註冊之事實存在
    為要件，且應由先使用人具體舉證申請人確因前述特定關係知悉據以異議先使用
    標章之存在。
三、查系爭審定第一一五八一○號「超群及圖TSAO CHUANG」服務標章圖樣係由中文
    「超群」，及一衣服圖形其中置外文「TSAO CHUANG」所組成，原告主張參加人
    之系爭標章衣服圖樣係根據其廣告型錄內紅色皮衣之攝影著作描繪而成，有違商
    標法第七十七條準用第三十七條第十四款規定云云。經查依原告檢附之異議證據
    資料觀之，異議附件二之原告廣告型錄雖刊登於八十三年及八十五年苗栗縣洗衣
    商業同業公會之大會手冊內，惟其並非對外發放之廣告宣傳物，非一般消費者可
    隨意取得。又參加人居住在台南市，原告於本院言詞辯論時亦陳稱其與參加人並
    無業務往來，其既未能具體明確舉證，自難僅以異議附件八並未標示日期及參加
    人名稱之商品型錄，主張系爭標章係抄襲自其廣告型錄上紅色皮衣之攝影著作。
    況原告所指前開紅色皮衣圖樣僅為其廣告目錄上之圖片之一，並非原告用以表彰
    自己營業上所提供服務之專用標章，系爭標章縱有抄襲該廣告型錄上紅色皮衣圖
    樣之情事，亦與商標法第七十七條準用第三十七條第十四款規定之要件不符。從
    而被告所為異議不成立之處分，並無不合，訴願決定予以維持，亦無違誤。原告
    徒執前詞，聲請撤銷原處分及訴願決定，並命被告為異議成立之處分，為無理由
    ，應予駁回。
四、據上論結，本件原告之訴為無理由，依行政訴訟法第九十八條第三項前段，判決
    如主文。
中　　華　　民　　國　　　九十一　　　年　　　一　　　月 　 　十七　　　日
                    臺 北 高 等 行 政 法 院  第  一  庭
                                審 判 長 法  官　 鄭 忠 仁
　　　　　　　　　　　　　　　　　　　　 法　官　 林 育 如
　　　　　　　　　　　　　　　　　　　　 法　官　 楊 莉 莉
右為正本係照原本作成。
如不服本判決，應於送達後二十日內，向本院提出上訴狀並表明上訴理由，如於本判
決宣示後送達前提起上訴者，應於判決送達後二十日內補提上訴理由書（須按他造人
數附繕本）。
中　　華　　民　　國　　　九十一　　　年　　　一　　　月 　 　十七　　　日
            　　　　　　　       　      書記官   黃 舜 民
